【裁判字號】    98,交聲,831
【裁判日期】    980309
【裁判案由】    聲明異議
【裁判全文】
臺灣臺中地方法院交通事件裁定         98年度交聲字第831號
原處分機關  交通部公路總局臺中區監理所豐原監理站
異  議  人  甲○○
即受處分人
上列異議人即受處分人因違反道路交通管理處罰條例案件，對於
交通部公路總局臺中區監理所豐原監理站中華民國98年2月23日
豐監稽違字第裁63-HD0000000號所為之裁決處分 (原舉發案號：
中縣警交字第HD0000000號)，聲明異議，本院裁定如下：
    主  文
原處分關於吊扣汽車駕駛執照拾貳個月部分撤銷。
    理  由
一、原處分機關略以：異議人即受處分人(下稱異議人)甲○○於
    民國98年2月22日凌晨1時42分許騎乘車牌號碼555-BWL號重
    型機車，在臺中縣豐原市○○路與豐陽路口，因酒後駕車，
    經酒精濃度檢測達每公升0.29毫克之違規，為警當場製單舉
    發，本站認受處分人確有前述行為，依道路交通管理處罰條
    例第35條第1項第1款規定，裁處罰鍰新臺幣 (下同)15,000
    元，吊扣汽車駕駛執照12個月，並施以道路交通安全講習 (
    罰鍰部分已於98年2月23日繳納結案)等語。
二、異議意旨略以：伊於上揭時、地騎乘重型機車酒駕違規為警
    查獲，卻被吊扣汽車駕駛執照，有違道路交通管理處罰條例
    第68條規定，為此具狀聲明異議，請求撤銷原處分有關吊扣
    汽車駕駛執照部分(罰鍰及施以道安講習部分未據異議)等語
    。
三、按汽車駕駛人飲用酒類後，其吐氣所含酒精濃度超過每公升
    0.25毫克以上者，不得駕車；又汽車駕駛人，駕駛汽車經測
    試檢定，有酒精濃度超過規定標準者，處新臺幣1萬5千元以
    上6萬元以下罰鍰，並當場移置保管其車輛及吊扣其駕駛執
    照1年，道路交通安全規則第114條第2款及道路交通管理處
    罰條例第35條第1項第1款、第24條第1項第2款分別定有明文
    。次按道路交通管理處罰條例第68條業於94年12月14日修正
    ，並自95年3月1日施行，修正前該條文規定：「汽車駕駛人
    ，因違反本條例及道路交通安全規則之規定，受吊扣或吊銷
    駕駛執照處分時，吊扣或吊銷其持有各級車類之駕駛執照」
    ；修正後該條文規定：「汽車駕駛人，因違反本條例及道路
    交通安全規則之規定，受吊銷駕駛執照處分時，吊銷其持有
    各級車類之駕駛執照」。查該條文修正前，其原提案修正條
    文為：「汽、機車駕駛人，因違反本條例及道路交通安全規
    則之規定，受吊扣或吊銷駕駛執照處分時，吊扣或吊銷其違
    法或違規當時所駕駛車輛之駕駛執照」；立法理由略以：「
    原條文將違法或違規駕駛人所持有各級車類之駕駛執照一併
    吊扣或吊銷，失之過酷，影響人民工作及生活甚鉅，爰修正
    之」等語。而最後通過之修正條文，係將道路交通管理處罰
    條例第68條原有條文中之「吊扣或」三字刪除。則參照上開
    立法理由及立法經過，依修正後之條文，上開規定受「吊銷
    駕照」處分者，仍維持吊銷駕駛人持有各級車類之駕駛執照
    ，至於受「吊扣駕照」處分者，則僅「吊扣」其違法或違規
    當時所駕駛車輛之駕駛執照，不再吊扣其持有各級車類之駕
    駛執照 (臺灣高等法院暨所屬法院97年法律座談會刑事類提
    案第40號研討結果參照)，爰先敘明。
四、經查：
(一)本件受處分人甲○○於上揭時、地騎乘重型機車，因酒後駕
    車為警臨檢查獲，測得吐氣所含酒精濃度達每公升0.29毫克
    ，超過規定標準每公升0.25毫克之違規，為警當場製單舉發
    等情，有臺中縣警察局中縣警交字第HD0000000號舉發違反
    道路交通管理事件通知單、交通部公路總局臺中區監理所豐
    原監理站違反道路交通管理事件裁決書各1份在卷可稽，復
    為受處分人於聲明異議時所不爭執，受處分人上開酒後騎乘
    重型機車違規之事實，應甚明確。
(二)惟本件受處分人違規行為發生於98年2月22日，上開新修正
    之道路交通管理處罰條例第68條業已生效施行，自應適用現
    行即修正後之規定裁處。而現行道路交通管理處罰條例第68
    條之規定既將「吊扣」等字刪除，受處分人受吊扣駕駛執照
    處分時，應不再吊扣其持有之各級車類駕駛執照，故原處分
    機關於作成吊扣駕駛執照處分時，應就受處分人所應吊扣之
    駕駛執照種類予以限定，即僅得吊扣受處分人違規當時所駕
    駛車輛之駕駛執照，始符依法行政原則。而受處分人僅領有
    小型車普通駕駛執照 (於97年7月23日考領)，並未領有普通
    重型機車駕駛執照之情，有卷附汽車、機車駕照基本資料在
    卷可參；是受處分人於違規時領有小型車普通駕駛執照而具
    有駕駛輕型機器腳踏車之資格，其酒後駕駛重型機器腳踏車
    之違規，依法所受之處分應為限制其駕駛重型機器腳踏車之
    權利，而非限制受處分人駕駛小型車之權利，原處分機關僅
    因受處分人於違規時並未領有重型機器腳踏車駕駛執照可供
    吊扣，無視現行道路交通管理處罰條例第68條之修法意旨，
    仍依該條修正前之規定吊扣受處分人小型車普通駕駛執照，
    顯已逾越現行道路交通管理處罰條例第68條之規範意涵及範
    圍，與依法行政原則有違，自有未合。
五、綜上所述，本件受處分人領有小型車普通駕駛執照，騎乘重
    型機器腳踏車酒精濃度超過規定標準之違規行為 (酒測吐氣
    所含酒精濃度達每公升0.29毫克)，事證明確，足堪認定。
    原處分機關就此部分認定應依道路交通管理處罰條例第35條
    第1項第1款裁處受處分人罰鍰15,000元，固無違誤，惟就裁
    處吊扣受處分人汽車駕駛執照12個月之裁罰部分，未考量現
    行道路交通管理處罰條例第68條修正規定與內涵，仍裁處吊
    扣受處分人汽車駕駛執照，即有違誤，自應由本院撤銷原處
    分關於吊扣汽車駕駛執照12個月部分。而本件原處分機關之
    裁處經撤銷後，雖無從為裁處吊扣重型機車駕駛執照12個月
    之處分，然此係屬執行方式之問題，斷不得因技術層面之執
    行困難，即置立法修正通過之條文不予遵守適用，甚或逾越
    比例原則，此技術層面的問題，要難據為原處分並無不當之
    理由。又受處分人此部分違規行為，因事涉原處分機關究應
    如何配合執行上開修正法律之問題，應由原處分機關再行對
    受處分人依法裁處，不宜由本院逕以宣告不罰；另原處分機
    關另裁處異議人罰鍰15,000元及施以道安講習部分，聲明異
    議意旨並未指摘及此，本院自無庸另為裁處，均附此敘明。
六、據上論斷，應依道路交通管理處罰條例第87條第2項，道路
    交通案件處理辦法第20條前段規定，裁定如主文。
中    華    民    國    98    年    3     月    9     日
                  交通法庭    法  官   簡芳潔
以上正本證明與原本無異。
如不服本裁定，應於收受送達後5日內向本院提出抗告狀。（應
附繕本）
                              書記官   呂苗澂
中    華    民    國    98    年    3     月    9     日


司法院資訊處製作；財團法人民間司法改革基金會備份。
